臺灣士林地方法院刑事判決
111年度審交易字第361號
公  訴  人  臺灣士林地方檢察署檢察官王碩志  
被      告  王彥婷


上列被告因過失傷害案件，經檢察官提起公訴（111 年度偵字第
959 號），被告在本院準備程序中就被訴事實為有罪之陳述，經
本院獨任法官裁定改依簡式審判程序審理後，茲判決如下：
    主  文
王彥婷因過失傷害人，處拘役拾日，如易科罰金，以新臺幣壹仟
元折算壹日。 
    事  實
一、王彥婷於民國110 年3 月24日上午8 時15分許，騎乘000-00
    0號普通重機車，沿臺北市內湖區行善路，由南往北，駛至
    行善路與行善路417 巷之交岔路口前，欲直行至行善路417 
     巷路上之待轉區時，本應注意向右偏駛時，應注意有馬正
    睿騎乘之000-0000號普通重機車，在其右後方之同一車道上
    行駛，應保持與馬正睿機車之安全距離，且依當時雨天、日
    間自然光、柏油路面濕潤無缺陷、視距良好無障礙物等情境
    ，亦無不能注意之情事，竟仍疏未注意，貿然向右偏駛而阻
    住馬正睿前方去路，適馬正睿亦疏未注意因王彥婷之機車在
    其左前方行駛之故，其前方的車行空間狹小，而貿然加速欲
    自右駛過王彥婷，雙方彼此避讓不及，王彥婷之機車右側車
    身遂擦撞馬正睿機車之左側車身肇事，馬正睿因而人車倒地
    ，受有頭部、左膝及左下肢鈍挫傷等傷害。嗣王彥婷於肇事
    後犯罪未發覺前，即主動向到場處理之警員陳玄坦承為肇事
    駕駛，事後並接受裁判。
二、案經馬正睿訴請臺灣士林地方檢察署檢察官偵查起訴。
    理  由
一、證據能力：
    本件係依簡式審判程序審判之案件，依刑事訴訟法第273 條
    之2 規定，本件之證據調查，不受同法第159 條第1 項、第
    161 條之2 、第161 條之3 、第163 條之1 及第164 條至第
    170 條等規定之限制，先予敘明。
二、訊據被告王彥婷坦承上揭過失傷害犯行不諱，經查：
（一）被告於事故時間，騎乘000-000號普通重機車，欲直行至
      前方待轉區，而向右偏行時，與右後方前行，由馬正睿騎
      乘之000-000號普通重機車發生碰撞肇事，馬正睿因此受
      傷等事實，迭經被告於警詢、檢察官偵查及本院審理時自
      承屬實，核與馬正睿於檢察官偵查中之指述相符（他字卷
      第53頁），此外，並有道路交通事故現場圖、道路交通事
      故調查報告表及事故後現場與車損照片、馬正睿之行車紀
      錄器錄影畫面翻拍照片各1 份附卷（他字卷第24頁、第31
      頁至第32頁、第37頁、第39頁至第40頁），及前開監視器
      之影像光碟1 片扣案可資佐證，足徵被告之前開自白與事
      實相符，可以採信，又馬正睿因此受有頭部、左膝及左下
      肢鈍挫傷等傷害，則有三軍總醫院附設民眾診療服務處出
      具之診斷證明書1 紙在卷可考（他字卷第57頁）。
（二）按臺灣地區之汽機車眾多，而機車因車身較小之故，兩車
      並排在同一汽車車道上行駛的情形，並不鮮見，法律對此
      亦無明文規範，於此情形，兩車間之路權歸屬，自僅能透
      過道路交通安全規則之類似規定，妥善解釋，而按，由卷
      附行車紀錄器之翻拍照片觀察，肇事前被告與馬正睿係先
      後行駛在同一車道，而馬正睿雖在被告的右後方，惟若馬
      正睿逕自前行，仍可自右通過被告，亦即，設若被告與馬
      正睿分別前進直行，兩車間之車行動線並無交會，即無發
      生碰撞之可能（他字卷第39頁），準此，被告臨時向右偏
      駛，改變其車行動線，即有入侵馬正睿車行動線之虞，而
      此顯非馬正睿所得掌控，是故，自應由被告負起防止兩車
      發生碰撞之注意義務，此與汽車變換車道時應讓直行車先
      行，並注意安全距離的情形雷同（道路交通安全規則第99
      條第1 項第3 款規定參照），茲查，依卷附道路交通事故
      調查報告表（二）所載，被告領有合格之駕駛執照，對上
      情顯難諉為不知，其自應依據當時路況，謹慎行車，又依
      前開調查報告表（一）與現場照片所示，事故當時雨天、
      日間自然光，事故地點為柏油路面，濕潤無缺陷，視距良
      好無障礙物，依此情境，亦無不能注意之情事，乃被告仍
      疏未注意現場路況，貿然向右偏行，其偏行幅度根據前引
      的行車紀錄器畫面顯示，並足以封鎖馬正睿機車之整個前
      行路線（他字卷第39頁），以致馬正睿在前行通過被告右
      側時，果然因兩車之安全間隔不足而肇事，依上說明，被
      告自有過失；被告之前開過失與馬正睿之受傷間，並有相
      當因果關係。
（三）另一方面，馬正睿行駛在被告右後方，其車行動線通常非
      被告所能注意，而如前所述，肇事地點之車道雖可容兩部
      機車併行，然對馬正睿而言，畢竟前方的車行空間狹小，
      僅容一部機車通過，亦即，如馬正睿欲強行通過被告，即
      有可能因被告機車左右游移不定，導致其前方的車行空間
      不足，難以保持兩車間之安全間隔，因而肇事，此情如上
      所述，當非被告所能注意，故應認馬正睿也負有注意其前
      述車前狀況之注意義務（道路交通安全規則第94條第3 項
      規定參照），而同有過失，即本件事故經臺北市車輛行車
      事故鑑定會鑑定結果，亦同上認定，有該會111 年9 月16
      日鑑定意見書在卷可查（本院卷第69頁），惟刑法上並無
      過失相抵之問題，故此尚不能完全解免被告之責，併予敘
      明。
（四）至於本件事故經鑑定結果，雖認事故地點之第4 車道地面
      上繪設有白色箭頭，係右轉彎之專用車道，而被告占用該
      車道直行，顯未遵守前開交通標線指示，故為肇事主因等
      語（本院卷第69頁），惟據前引行車紀錄器畫面顯示，事
      故前被告已經占用該車道，在馬正睿左前方行車（他字卷
      第39頁），上開路況並已為馬正睿所明知，而占用車道在
      前行駛，通常情形下並不會導致兩車碰撞之後果，是被告
      此項行為，與本件事故尚難遽認有相當因果關係，充其量
      僅屬一般的交通違規行為，故此部分鑑定意見為本院所不
      採，附此敘明。
（五）綜上所述，本件事證明確，被告犯行洵堪認定，應依法論
      科。
三、核被告所為，係犯刑法第284 條前段之過失傷害罪。被告在
    肇事後犯罪未被發覺前，向前來處理之警員陳玄坦承為肇事
    駕駛，有臺北市政府警察局道路交通事故肇事人自首情形紀
    錄表可參（他字卷第34頁），所為合於自首規定，爰依刑法
    第62條前段規定減輕其刑。爰審酌被告前曾於109 年間因過
    失傷害之類似前科，經法院為不受理判決，有臺灣高等法院
    被告前案紀錄表可考，本件事故源於被告臨時變換行向，且
    機車斜行角度幾乎橫亙整個車道，導致壓縮其右邊路面之行
    車空間，侵入右後方馬正睿的行車動線，致使兩車行車動線
    交會而肇事，至於馬正睿則誤判路況，採取由被告右邊加速
    通過之非必要危險措施，雙方的過失程度應屬相當，被告事
    後雖坦承犯行，惟並未能與馬正睿達成和解，另斟酌馬正睿
    之傷勢輕重，兼衡被告之年齡智識、生活經驗、家庭及經濟
    狀況與其他一切情狀，量處如主文所示之刑，並諭知易科罰
    金之折算標準，以示懲儆。
據上論斷，應依刑事訴訟法第273 條之1 第1 項、第299 條第1
項前段，刑法第284 條前段、第62條前段、第41條第1 項前段，
刑法施行法第1 條之1 第1 項，判決如主文。
本案經檢察官林嘉宏到庭執行職務。
中    華    民    國   111    年    11    月    14    日
                  刑事第十庭法  官  陳彥宏
以上正本證明與原本無異。
如不服本判決應於收受送達後20日內向本院提出上訴書狀，並應
敘述具體理由。其未敘述上訴理由者，應於上訴期間屆滿後20日
內向本院補提理由書 (均須按他造當事人之人數附繕本 )，「切
勿逕送上級法院」。　
因疫情而遲誤不變期間，得向法院聲請回復原狀。
                            書記官  李文瑜
中    華    民    國   111    年    11    月    14    日
                            
論罪法條：
刑法第284條
因過失傷害人者，處一年以下有期徒刑、拘役或十萬元以下罰金
；致重傷者，處三年以下有期徒刑、拘役或三十萬元以下罰金。